最  高  行  政  法  院  判  決
110年度上字第669號
上  訴  人  豪記影視唱片有限公司

代  表  人  吳東龍              
訴訟代理人  吳啟孝  律師
被 上訴 人  經濟部智慧財產局


代  表  人  洪淑敏              
上列當事人間申請更正政府資訊事件，上訴人對於中華民國110
年8月31日智慧財產及商業法院110年度行著訴字第7號行政判決
，提起上訴，本院判決如下：
　　主  文
上訴駁回。
上訴審訴訟費用由上訴人負擔。
　　理  由
一、事實概要：訴外人音圓國際股份有限公司（下稱音圓公司）
    前於民國109年1月3日檢具音樂著作強制授權許可申請書等
    相關文件，向被上訴人申請「手中情」等208首（皆為曲）
    音樂著作之強制授權許可。經被上訴人通知申請書上記載之
    著作財產權人（含上訴人）及專屬被授權人共7家公司陳述
    意見後，以109年4月28日智著字第10916004760號函為准予
    許可之處分（下稱許可處分），並副知上訴人等7家公司。
    嗣上訴人於同年7月7日檢具「更正或補充政府資訊申請書」
    ，以許可處分附件即強制授權歌曲清單記載上訴人為其中序
    號IY001至009、012至015、019、025至031、036至044、047
    至056、058、073至075、078至080、085至089、091至094、
    104、106至114、121至125、127、128、134至137、140至14
    7、153至159、164、167至172、175至178、181至185、195
    、197等110首歌曲（下稱系爭歌曲）之「著作財產權人」部
    分有誤，向被上訴人申請更正為「發行人」。案經被上訴人
    審認許可處分附件之「著作財產權人」係依音圓公司申請書
    記載，且附件記載事項與發行人無關，以109年7月16日智著
    字第10900036380號函為駁回之處分（下稱原處分）。上訴
    人不服，循序提起行政訴訟，並聲明：被上訴人應將系爭許
    可處分附件系爭歌曲曲目所記載「著作財產權人」係上訴人
    之政府資訊，更正為「發行人」係上訴人。嗣經智慧財產及
    商業法院（下稱原審）110年度行著訴字第7號行政判決（下
    稱原判決）駁回其訴後，提起本件上訴。
二、上訴人起訴主張及被上訴人於原審之答辯，均引用原判決所
    載。
三、原審斟酌全辯論意旨及調查證據之結果，以：㈠音圓公司於1
    09年1月3日申請書記載系爭歌曲之著作財產權人為上訴人，
    再依國際標準錄音錄影資料代碼查詢系統（International 
    Standard Recording Code ，下稱ISRC系統）查詢結果、維
    基百科、YouTube影片資訊等資料，系爭歌曲之製作、發行
    公司或唱片公司皆為「豪記唱片」，上訴人就其曾經合法授
    權為合法發行人亦不否認，是依前揭資料上訴人有重製或發
    行系爭歌曲之合法權源，當為系爭歌曲之著作財產權人或經
    合法授權之人。再依被上訴人答辯意旨，被上訴人於系爭許
    可處分階段參照處分時音樂著作強制授權申請許可及使用報
    酬辦法（下稱強制授權辦法）第7條及第8條規定，進行形式
    審查，並依職權查詢YouTube影片資訊、魔鏡歌詞網、KKBOX
    、MyMusic等網路資訊，並無相異之權利宣告，而以著作財
    產權係私權，且我國對著作權之管理未採註冊制度之情況下
    ，相關著作財產權利之存在與異動，有賴知悉及掌握相關權
    利資料之上訴人提供，然上訴人經被上訴人二次通知，僅以
    ISRC系統查詢要求更正為發行人，空言音樂著作人依著作權
    法第10條規定，亦非不可能係著作財產權人，並未提出任何
    與著作財產權人或授權相關之資料以供參核處理，是依音圓
    公司申請書及被上訴人職權調查結果，許可處分附件記載系
    爭歌曲之著作財產權人為上訴人，形式上並無錯誤。㈡許可
    處分附件之歌曲清單記載「著作財產權人」，俾使被上訴人
    依強制授權辦法第7條第1項、第2項規定通知著作權利人就
    申請書內容陳述意見，並利申請人獲許可授權後依著作權法
    第69條規定給付使用報酬，與「發行人」誰屬無關，無須記
    載「發行人」，是許可處分附件未記載發行人，並無資訊不
    完整之情形。㈢許可處分附件有關系爭歌曲著作財產權人為
    上訴人之記載，並無政府資訊公開法第14條第1項所定錯誤
    或不完整之情形，被上訴人駁回上訴人之更正申請，並無違
    誤，訴願決定予以維持，亦無不合。上訴人訴請被上訴人將
    許可處分附件系爭歌曲曲目所記載「著作財產權人」係上訴
    人之政府資訊，更正為「發行人」係上訴人，為無理由，應
    予駁回等語，判決駁回上訴人在原審之訴。
四、上訴意旨略以：行政機關未依證據恣意認定事實，並據此登
    載於政府資訊，應為政府資訊公開法第14條第1項所得請求
    更正之標的。許可處分附件同時記載每首歌曲「音樂著作人
    」、「著作財產權人（本件請求更正欄位）」及「專屬被授
    權人」欄，且此三欄位性質互斥，並記載著不同權利主體，
    原審未為絲毫證據調查，更未為任何理由之交代。許可處分
    附件所記載專屬被授權人之瑞影公司，係以販售伴唱機為業
    ，需要的從來都是「視聽著作」之錄(重)製授權，其從未自
    上訴人取得任何關於「錄音著作」之授權(財產權)，系爭政
    府資訊卻記載其為著作權法第69條第1項銷售用「錄音著作
    」財產權之專屬被授權人，原判決竟照單全收，未為絲毫調
    查，更遑論為理由之交代。被上訴人未向原始完整著作財產
    權人之「音樂著作人」為具體授權流向的絲毫查證，反以十
    餘年前之發行資料當作認定處分作成時權利歸屬之依據，原
    判決竟還為此創出主張消極事實之人應負舉證責任的謬論云
    云。
五、本院按：
　㈠政府資訊公開法第3條規定：「本法所稱政府資訊，指政府機
    關於職權範圍內作成或取得而存在於文書、圖畫、照片、磁
    碟、磁帶、光碟片、微縮片、積體電路晶片等媒介物及其他
    得以讀、看、聽或以技術、輔助方法理解之任何紀錄內之訊
    息。」第14條第1項規定：「政府資訊內容關於個人、法人
    或團體之資料有錯誤或不完整者，該個人、法人或團體得申
    請政府機關依法更正或補充之。」第20條規定：「申請人對
    於政府機關就其申請提供、更正或補充政府資訊所為之決定
    不服者，得依法提起行政救濟。」所謂「政府資訊之更正」
    ，係指單純資訊記載有誤，而不涉及其資訊內容之合法性問
    題。次按「（第1項）訴願之提起，應自行政處分達到或公
    告期滿之次日起30日內為之。（第2項）利害關係人提起訴
    願者，前項期間自知悉時起算。但自行政處分達到或公告期
    滿後，已逾3年者，不得提起。」「人民因中央或地方機關
    之違法行政處分，認為損害其權利或法律上之利益，經依訴
    願法提起訴願而不服其決定，或……得向行政法院提起撤銷訴
    訟。」訴願法第14條及行政訴訟法第4條第1項分別定有明文
    。可知，人民對行政處分不服，應依行政救濟程序謀求救濟
    ，與申請更正政府資訊，分別適用不同之規定及程序，自不
    得曲解利用藉更正政府資訊之名，規避正當合法的行政救濟
    程序，行任意更改行政處分內容之實。
　㈡著作權法第69條規定：「（第1項）錄有音樂著作之銷售用
    錄音著作發行滿6個月，欲利用該音樂著作錄製其他銷售用
    錄音著作者，經申請著作權專責機關許可強制授權，並給付
    使用報酬後，得利用該音樂著作，另行錄製。（第2項）前
    項音樂著作強制授權許可、使用報酬之計算方式及其他應遵
    行事項之辦法，由主管機關定之。」音樂著作強制授權係由
    擬利用該音樂著作錄製其他銷售用錄音著作者向著作權專責
    機關提出申請，嗣經許可強制授權後，申請人即得依許可強
    制授權處分所核定計算方法給付使用報酬予音樂著作之著作
    財產權人後，依許可方式利用該音樂著作錄製錄音著作，而
    不構成著作財產權之侵害。準此，音樂著作強制授權係於未
    經著作財產權人同意之情形下，由國家公權力介入，逕行授
    權他人利用該音樂著作錄製錄音著作，而對著作財產權人獨
    占排他權利加以限制，是許可強制授權處分除對相對人授予
    利益外，亦對著作財產權人課予容忍他人利用其音樂著作之
    負擔，而產生法律上之不利益。　　
　㈢查訴外人音圓公司前於109年1月3日檢具音樂著作強制授權許
    可申請書等相關文件，依著作權法第69條第1項規定，向被
    上訴人申請「手中情」等208首（皆為曲）音樂著作之強制
    授權許可。再依ISRC系統查詢結果、維基百科、YouTube影
    片資訊等資料，系爭歌曲之製作、發行公司或唱片公司皆為
    「豪記唱片」，上訴人就其曾經合法授權為合法發行人亦不
    否認，被上訴人於許可處分階段參照強制授權辦法第7條及
    第8條規定，進行形式審查，並依職權查詢YouTube影片資訊
    、魔鏡歌詞網、KKBOX、MyMusic等網路資訊，並無相異之權
    利宣告，是依音圓公司申請書及被上訴人職權調查結果，許
    可處分附件記載系爭歌曲之著作財產權人為上訴人等情，為
    原審依法確認之事實，核與卷內證據資料相符，自得為本院
    判決之基礎。被上訴人認定上訴人為系爭歌曲之「著作財產
    權人」而於許可處分附件（強制授權歌曲清單）記載，係屬
    行政處分之內容，對上訴人課予容忍他人利用其音樂著作之
    負擔，而產生法律上之不利益。上訴人主張其曾為發行人，
    許可處分作成時，已相隔13年，是否仍為系爭歌曲之著作財
    產權人，過於牽強，於109年7月7日檢具「更正或補充政府
    資訊申請書」，向被上訴人申請更正為「發行人」，乃係對
    許可處分以上訴人為系爭歌曲之「著作財產權人」為爭執，
    核屬對行政處分之內容不服，自應依行政救濟程序謀求救濟
    ，並無政府資訊公開法第14條第1項規定適用之餘地。從而
    ，上訴人依政府資訊公開法第14條第1項規定提起本件課予
    義務訴訟，為無理由，應予駁回。原判決駁回理由雖有不同
    ，但駁回結論並無二致，仍應認上訴人之上訴，為無理由，
    予以駁回。
六、據上論結，本件上訴為無理由。依智慧財產案件審理法第1
    條及行政訴訟法第255條第1項、第98條第1項前段，判決如
    主文。
中　　華　　民　　國　　111 　年　　9　　 月　　29  　日
                    最高行政法院第三庭
                        審判長法  官  胡　方　新　
                              法  官　蕭　惠　芳
                              法  官　曹　瑞　卿
                              法  官　梁　哲　瑋
                              法  官　林　惠　瑜

以  上  正  本  證  明  與  原  本  無  異
中　　華　　民　　國　　111 　年　　9 　　月　　29　　日
　　　　　　　　　　　　　　　書記官　林　郁　芳